【裁判字號】    90,抗,203
【裁判日期】    900620
【裁判案由】    誣告
【裁判全文】
臺灣高等法院臺南分院刑事裁定          九十年度抗字第二○三號         潛
      抗  告  人
      即 自訴 人  乙  ○  ○.
      被      告  甲  ○  ○
右列抗告人因被告誣告案件，不服臺灣臺南地方法院中華民國九十年二月二十七日裁
定（八十八年度自字第三九六號），提起抗告，本院裁定如左：
        主    文
抗告駁回。
        理    由
一、本件自訴意旨略以：甲○○於民國（下同）八十七年十二月八日以自訴人涉嫌誹
    謗罪，向臺灣臺南地方法院提出自訴，復於八十八年五月三十一日以書狀撤回自
    訴，經臺灣臺南地方法院於八十八年八月二十三日以八十七年度自字第五四二號
    刑事判決駁回自訴在案，因認甲○○涉有誣告罪嫌云云。
二、按法院或受命法官於自訴案件第一次審判期日前訊問及調查結果，如認為案件有
    刑事訴訟法第二百五十二條至第二百五十四條之情形者，得以裁定駁回其自訴，
    同法第三百二十六條第三項定有明文。次按誣告罪之成立，須其申告內容完全出
    於憑空捏造，若所告尚非全然無因，祗因缺乏積極證明致被誣告人不受訴追處罰
    者尚難遽以誣告論罪；又按誣告罪之成立以意圖他人受刑事處分或懲戒處分，而
    為虛偽之告訴告發報告者為要件。所謂虛偽係指明知無此事實故意捏造而言，若
    告訴人誤認有此事實或以為有此嫌疑，自不得指為虛偽，即難科以本罪；最高法
    院著有四十三年台上字第二五一號、四十年台上字第八八號等判例可資參照。
三、經查：
(一)原審法院向八大國際傳播股份有限公司調取八十七年六月三日晚上十時三十分至
    十二時及同年月九日晚上十時三十分至十二時之「大弊案」節目錄影帶，並於八
    十九年八月十八日勘驗該錄影帶，該錄影由林瑞圖所主持，內容中林瑞圖確實有
    提及：「一、甲○○與傅玉美於八十一年三月初在傅女租賃之房內做愛，被高雄
    市調查處調查人員當場查獲；二、甲○○於八十二年間曾教唆傅玉美剌殺彭正鑫
    （即自訴人乙○○）未遂；三、甲○○與傅玉美同居，並生有一女；四、甲○○
    於傅玉美被訴殺人未遂一案，利用其檢察官身分之便，活動二審法官，使傅女得
    二審改判無罪；五、甲○○故意陷害彭正鑫，使其被法院判處有期徒刑十三年；
    六、甲○○平日為人作風惡劣，司法界同仁均極反感，故提供資料予伊揭發，並
    確有在節目中以『狗』、『禽獸』、『姦夫檢察官』等詞形容甲○○；節目中林
    瑞圖又提到甲○○有寫一封信來說『我僅憑一心想報復的彭某的片斷之詞即這樣
    質疑他，但是我說我不只是彭正鑫給我，我還下去臺南．．』」等情，有八十九
    年八月十八日刑事勘驗筆錄在卷可佐。依此錄影帶之內容，顯已有故意誹謗他人
    之情事。被告前所提起之自訴，其理由係認於「大弊案」節目確有如上開勘驗筆
    錄之內容，因而就林瑞圖所論及之事提起自訴誹謗案，是本件被告當時所自訴之
    內容，尚非虛構。被告以該節目中提及自訴人乙○○與被告間之訴訟資料而提起
    自訴，其所申告之內容，自屬有據，並非完全出於憑空捏造，顯與誣告罪之構成
    要件有間。
(二)上開節目所論及之事，確經八大事業傳播股份有限公司於八十七年六月二日及同
    年月九日播放，有八大國際傳播股份有限公司八十九年四月六日之前揭函文足憑
    ，且自訴人於原審法院審理時亦證稱：「他（指林瑞圖）只是聽說我為被告陷害
    ，所以才要瞭解詳情，因為當時事情很大，所以林瑞圖透過我的朋友打電話找我
    ，然後我就開車至我朋友高雄市住處（高雄市○○路、中正路附近）與林瑞圖見
    面，並談論我被陷害的過程而已，並無提供其他資料」、「我有給他（按指林瑞
    圖）判決書、起訴書、陳情書，但不確定是何時提供的」等語（見原審九十年二
    月六日訊問筆錄），足證自訴人確曾提供林瑞圖判決書、起訴書及陳情書之事實
    ，亦堪認定，是被告於前揭時、地向原審法院提起之自訴，所根據者既係本於該
    節目中所論及之事，而自訴人亦確曾提供上開書面資料予林瑞圖，並非全係無中
    生有，從而被告認係由自訴人提供林瑞圖相關之涉訟資料，始提起自訴誹謗案，
    有被告於八十七年十二月八日刑事自訴狀附卷足考，應認係正當行使憲法所賦予
    人民之訴訟權，主觀上尚難認有意圖他人受刑事處分之誣告犯意。
(三)再參以被告前於八十七年十二月八日提起八十七年度自字第五四二號自訴案件後
    ，復於八十八年五月三十一日以書狀撤回自訴，而經原審法院於八十八年八月二
    十三日以八十七年度自字第五四二號刑事判決駁回自訴在案，有原審法院駁回被
    告自訴之裁定在卷足憑，足徵被告主觀上欠缺故意陷構自訴人之犯意，揆諸上開
    說明，要難繩以誣告罪責。
四、原審法院基於上開事證，認被告所申告之事實，尚非全然無因，缺乏誣告之故意
    ，以被告被訴之誣告罪嫌，尚屬不能證明，因而裁定駁回本件自訴。本院經核原
    裁定，於法並無不合。自訴人抗告意旨，猶執陳詞，指摘原裁定不當，為無理由
    ，應予駁回。
五、據上論斷，應依刑事訴訟法第四百十二條，裁定如主文。
中  華  民  國      九  十      年        六        月      二  十      日
                                臺灣高等法院臺南分院刑事第五庭
        審判長法官  茆    臺    雲
                                          法官  李    文    福
                                          法官  蔡    長    林
右正本證明與原本無異。
不得再抗告。
                                    法院書記官  李    培    薇
中  華  民  國      九  十      年        六        月      二十一      日


司法院資訊處製作；財團法人民間司法改革基金會備份。
